【裁判字號】    89,竹小,174
【裁判日期】    890807
【裁判案由】    給付票款
【裁判全文】
臺灣新竹地方法院簡易庭小額訴訟判決              八十九年度竹小字第一七四號
    原      告  乙○
    被      告  甲○○
右當事人間請求給付票款事件，本院判決如左：
    主      文
原告之訴駁回。
訴訟費用肆佰貳拾伍元由原告負擔。
    事實及理由
一、原告訴之聲明：
  （一）被告應給付原告新台幣（下同）三萬元，及自民國七十三年七月二十三日起
        至清償之日止，按年息百分之六計算之利息。
  （二）請依職權宣告假執行。
二、事實摘要：
  （一）原告起訴主張其執有被告簽發，以新竹市第二信用合作社為付款人、發票日
        為七十三年七月二十三日、票據號碼為一０四七九二號之支票乙紙（以下簡
        稱系爭支票），詎其屆期向付款人提示，竟以存款不足遭退票，且縱系爭支
        票時效期間已過，其亦可行使利益償還請求權。為此，爰依票據法行使追索
        權及利益償還請求權，訴請被告給付三萬元及自七十三年七月二十三日起至
        清償之日止，按年息百分之六計算之利息。
  （二）被告則以系爭支票發票日為七十三年七月二十三日，被告遲至八十九年五月
        十八日始行使追索權，已罹於票據法所定一年消滅時效，且系爭支票簽發距
        今時日甚久，當初為何跳票已不清楚，否認受有相當於票面上金額之利益等
        語，資為抗辯。
三、本院之判斷：
  （一）原告主張其執有被告所簽發之系爭支票，詎其於七十三年七月二十三日向付
        款人提示，竟以存款不足遭退票之事實，業據其提出支票及退票理由單各乙
        紙為證，復為被告所不爭執，自堪信為真實。
  （二）按票據上之權利：對匯票承兌人及本票發票人，自到期日起算；見票即付之
        本票，自發票日起算；三年間不行使，因時效而消滅。票據法第二十二條第
        一項定有明文。經查，系爭支票之發票日為七十三年七月二十三日，然被告
        係於八十九年五月十八日始聲請本院核發支付命令而為票據追索權之行使，
        惟系爭支票此時已罹於法定一年消滅時效期間，是被告以系爭支票之權利已
        罹於消滅時效置辯，自屬可採；原告主張依票據法行使追索權，請求被告給
        付票款三萬元及遲延利息，即乏所據。
  （三）次按票據上之債權，雖依本法因時效或手續之欠缺而消滅，執票人對於發票
        人或承兌人，於其所受利益之限度，得請求償還。此觀之票據法第二十二條
        第四項自明。又票據債權因時效消滅後，發票人對於執票人並非當然因發票
        而受有利益。故執票人依票據法第二十二條第四項之規定，行使利益償還請
        求權者，除發票人對執票人所主張取得票據之原因不爭執者外，應由執票人
        負舉證之責。另票據法第二十二條第四項所定執票人得請求發票人或承兌人
        償還之利益，以發票人或承兌人因票據上之權利，依票據法規定因時效完成
        或手續之欠缺而消滅時，所受之利益為限，則行使利益償還請求權之執票人
        自應就發票人或承兌人是否曾因而受利益及所受利益若干等事項負舉證責任
        ，不得僅憑本票請求償還相當於票面金額之利益。最高法院七十二年臺上字
        第二００七號、八十六年臺上字第一五０六號判決意旨參照。本件原告既因
        被告以系爭支票罹於消滅時效為抗辯，而併依票據法第二十二條第四項主張
        利益償還請求權，其自應就系爭支票之發票人即被告是否因此而受有利益及
        所受利益若干？負舉證之責。原告既自承系爭支票係自訴外人徐謙諒背書轉
        讓而來，且被告亦辯稱其並無受有任何系爭支票票面金額之利益等語，然原
        告迄未舉證證明被告就系爭支票受有何利益，自難僅憑其執有系爭支票，遽
        認被告受有系爭支票票面金額三萬元之利益。故原告主張依票據法第二十二
        條第四項利益償還請求權之規定，訴請被告給付三萬元及遲延利息，洵屬無
        據，不應准許。
  （五）從而，原告主張依票據法行使追索權及利益償還請求權，訴請被告給付三萬
        元，及自七十三年七月二十三日起至清償之日止，按年息百分之六計算之利
        息，洵無足採，應予駁回。
  （六）本件原告固聲請本院依職權宣告假執行，惟其聲請僅促使法院職權之發動，
        是原告雖受敗訴判決，本院毋庸為假執行准駁之判決，附此敘明。
四、結論：本件原告之訴無理由，依民事訴訟法第七十八條、第四百三十六條之十九
    ，判決如主文。
中      華      民      國    八十九    年      八      月      七      日
                                  臺灣新竹地方法院新竹簡易庭
~B法      官  王鳳儀
右為正本，係照原本作成。
如對本判決上訴，須於判決送達後廿日內向本院提出上訴狀。
~B法院書記官  彭連喜
中      華      民      國    八十九    年      八      月      七      日


司法院資訊處製作；財團法人民間司法改革基金會備份。
